---
title: "PRÁCTICA 1 ESTADÍSTICA DESCRIPTIVA: ANÁLISIS DE ESTADÍSTICAS POKEMON"
author: "GRUPO_6 : *Daniel Mazo*, *Miguel Amado*, *Luis Prieto*, *Alejandro Marín*, *Roberto Rojas*"
date: "Estadística Curso 2024-25"

output: html_document
---

```{r setup, include=FALSE, purl=FALSE}
knitr::opts_chunk$set(echo = TRUE, #poner a True si se quiere ver el codigo R
                      eval = TRUE, 
                      warning = FALSE,
                      message = FALSE,
                      error = TRUE)
```

# Introducción y definición de objetivos

## ¿Por qué este objetivo?


---CAMBIAR---

Vivimos tiempos donde el equilibrio en los videojuegos es esencial para una experiencia de juego sana y divertida para jugadores de todo tipo , un desequilibrio en el cual ciertos personajes de videojuegos poseen cierta ventaja sobre otros , puede suponer que el juego no sea divertido o cause el efecto deseado en los jugadores. 

Hemos elegido la saga Pokémon , que es reconocible e influyente en el mundo de los videojuegos. Tambien conocido por ser un juego de matematica y estadistica , donde la estrategia y el cálculo mental son mecánicas que tienen mucha importancia, mas allá de ser un juego con una paleta de colores amigable. 


Este estudio tiene como objetivo   : 


A través de la comparación entre las estadísticas físicas y las estadísticas de combate de los Pokémon, buscamos identificar patrones que determinen cómo estas características influyen en su efectividad.

-El segundo objetivo de este estudio es identificar cuáles Pokémon poseen una distribución de estadísticas equilibrada, es decir, aquellos que no destacan en una sola área, sino que tienen un desempeño homogéneo en todas las estadísticas de combate.

Este análisis nos permitirá determinar qué Pokémon son más versátiles y efectivos en una amplia variedad de situaciones de batalla.


# Diccionario de datos
Para lograr ese objetivo, hemos recogido una serie de datos de los 1025 pokemon disponibles desde 1995 hasta la fecha, como se muestra a continuación.

* **`Name:`** Descripción:  El nombre oficial del Pokémon.

* **`Type`**: Descripción: La clasificación elemental del Pokémon, que determina sus fortalezas y debilidades en combate. Puede tener uno o dos tipos.

* **`Species:`** Descripción: La clasificación biológica o general del Pokémon, que indica su especie o características distintivas.

* **`Height:`** Descripción: La altura oficial del Pokémon, generalmente en metros.

* **`Weight:`** Descripción: El peso oficial del Pokémon, generalmente en kilogramos.

* **`Abilities:`** Descripción: Habilidades especiales o innatas del Pokémon, que pueden influir en el combate o proporcionar efectos únicos. Un Pokémon puede tener una o más habilidades.

* **`Catch Rate:`** Descripción: La probabilidad de capturar al Pokémon con una Poké Ball, representada como un número entero. Cuanto más alto sea el número, más fácil es capturarlo.

* **`Base Friendship:`** Descripción: El nivel de amistad o lealtad inicial del Pokémon hacia su entrenador. Afecta la evolución de ciertos Pokémon y el uso de algunos movimientos.

* **`Base Exp:`** Descripción: La cantidad de experiencia base que el Pokémon otorga al ser derrotado en combate.

* **`Growth Rate:`** Descripción: La velocidad con la que el Pokémon gana experiencia y sube de nivel, lo que afecta la cantidad de experiencia necesaria para alcanzar niveles más altos.
Tipo de dato: Texto
Ejemplo: "Medium Fast", "Slow"

* **`Gender:`** Descripción: La distribución de género del Pokémon, expresada en porcentajes de probabilidades para ser macho, hembra o género desconocido.

* **`HP (Health Points):`** Descripción: La cantidad de puntos de salud del Pokémon, que determina cuánto daño puede recibir antes de desmayarse en combate.

* **`Attack:`** Descripción: La estadística que determina la potencia de los ataques físicos del Pokémon en combate.

* **`Defense:`** Descripción: La estadística que mide la capacidad del Pokémon para resistir ataques físicos en combate.

* **`Special Attack:`** Descripción: La estadística que mide la potencia de los ataques especiales del Pokémon, como ataques de tipo elemental (fuego, agua, etc.).

* **`Special Defense:`** Descripción: La estadística que mide la capacidad del Pokémon para resistir ataques especiales (movimientos no físicos).

* **`Speed:`** Descripción: La estadística que determina qué tan rápido actúa el Pokémon en combate, lo que influye en el orden de los turnos.


# Importación de datos y carga de paquetes
En primer lugar, cargaremos las librerías con las que trabajaremos.

```{r}
library(stringr)
library(tidyverse)
library(summarytools)
library(GGally)
library(readxl)
library(knitr)
library(remotes)
library(kableExtra)
```

A continuación, leeremos los datos del documento.

```{r}
pokemon_table <- readxl::read_excel("pokemon_data.xlsx")

```

# Análisis exploratorio de datos

Empezaremos con el primer objetivo de estudio , si el fisico de los pokemon influye de sobremanera en los combates. 


### Comparación Ataque-Defensa (Especial)

# Banco de registros de pruebas (sí sabemos qué son)

---SOLO PARA PRUEBAS ---
Hola :D


Hla hales guapo , dos hombre sudaos metiendose boca

```{r}






```
