---
title: "PRÁCTICA 1 ESTADÍSTICA DESCRIPTIVA: ANÁLISIS DE ESTADÍSTICAS POKEMON"
author: "GRUPO_6 : *Daniel Mazo*, *Miguel Amado*, *Luis Prieto*, *Alejandro Marín*, *Roberto Rojas*"
date: "Estadística Curso 2024-25"
# course: "Estadística curso 2024-25" #En esta parte lo he dejado así pero no aparece lo de course, yo quitaría el contenido de date y pondría el de course para mayor claridad y porque lo de la fecha tampoco le veo el sentido.

output: html_document
---

```{r setup, include=FALSE, purl=FALSE}
knitr::opts_chunk$set(echo = TRUE, #poner a True si se quiere ver el codigo R
                      eval = TRUE, 
                      warning = FALSE,
                      message = FALSE,
                      error = TRUE)
```

# Introducción y definición de objetivos
El estudio de los datos de los distintos pokemon ,  buscamos observar sus variables y realizar un sondeo de sus diferentes características


# Diccionario de datos
Para lograr ese objetivo, hemos recogido una serie de datos de los 1025 pokemon disponibles desde 1995 hasta la fecha, como se muestra a continuación.

* **`Name:`** Descripción:  El nombre oficial del Pokémon.

* **`Type`**: Descripción: La clasificación elemental del Pokémon, que determina sus fortalezas y debilidades en combate. Puede tener uno o dos tipos.

* **`Species:`** Descripción: La clasificación biológica o general del Pokémon, que indica su especie o características distintivas.

* **`Height:`** Descripción: La altura oficial del Pokémon, generalmente en metros.

* **`Weight:`** Descripción: El peso oficial del Pokémon, generalmente en kilogramos.

* **`Abilities:`** Descripción: Habilidades especiales o innatas del Pokémon, que pueden influir en el combate o proporcionar efectos únicos. Un Pokémon puede tener una o más habilidades.

* **`Catch Rate:`** Descripción: La probabilidad de capturar al Pokémon con una Poké Ball, representada como un número entero. Cuanto más alto sea el número, más fácil es capturarlo.

* **`Base Friendship:`** Descripción: El nivel de amistad o lealtad inicial del Pokémon hacia su entrenador. Afecta la evolución de ciertos Pokémon y el uso de algunos movimientos.

* **`Base Exp:`** Descripción: La cantidad de experiencia base que el Pokémon otorga al ser derrotado en combate.

* **`Growth Rate:`** Descripción: La velocidad con la que el Pokémon gana experiencia y sube de nivel, lo que afecta la cantidad de experiencia necesaria para alcanzar niveles más altos.
Tipo de dato: Texto
Ejemplo: "Medium Fast", "Slow"

* **`Gender:`** Descripción: La distribución de género del Pokémon, expresada en porcentajes de probabilidades para ser macho, hembra o género desconocido.

* **`HP (Health Points):`** Descripción: La cantidad de puntos de salud del Pokémon, que determina cuánto daño puede recibir antes de desmayarse en combate.

* **`Attack:`** Descripción: La estadística que determina la potencia de los ataques físicos del Pokémon en combate.

* **`Defense:`** Descripción: La estadística que mide la capacidad del Pokémon para resistir ataques físicos en combate.

* **`Special Attack:`** Descripción: La estadística que mide la potencia de los ataques especiales del Pokémon, como ataques de tipo elemental (fuego, agua, etc.).

* **`Special Defense:`** Descripción: La estadística que mide la capacidad del Pokémon para resistir ataques especiales (movimientos no físicos).

* **`Speed:`** Descripción: La estadística que determina qué tan rápido actúa el Pokémon en combate, lo que influye en el orden de los turnos.


Note that the `echo = FALSE` parameter was added to the code chunk to prevent printing of the R code that generated the plot.


# Importación de datos y carga de paquetes
En primer lugar, cargaremos las librerías con las que trabajaremos.

```{r}
library(stringr)
library(tidyverse)
library(summarytools)
library(GGally)
library(readxl)
library(knitr)
library(remotes)
```

A continuación, leeremos los datos del documento.

```{r}
pokemon_combined <- readxl::read_excel("pokemon_combined.xlsx")
```

# Análisis exploratorio de datos

## Datos univariantes

## Datos bivariantes

###

### Comparación Ataque-Defensa

Para el ámbito de combate jugador contra jugador, los pokemon cuentan con diferentes estadisticas de combate , entre ellas las mas destacables son el ataque y la defensa. Según la naturaleza del pokemon y del movimiento empleado para atacar al oponente , se dividen en Ataque y Ataque Especial , el ataque cuenta los movimientos de contaco directo , mientras que el Ataque Especial son movimientos que se realizan sin contacto con el rival.

Decidimos comparar Ataque y Defensa , separando fisico y especial , porque cuando algunos pokemon tienen una estadistica 

### Comparación Ataque-Defensa (Especial)

# Banco de registros de pruebas (sí sabemos qué son)

```{r}
pokemon <- "pokemon_combined.xlsx"

pokemon_combined |>
  filter(Type == "Fighting") |> 
  count(Type)                      


pokemon_combined |>
  filter(str_detect(Type, "Dragon")) |>
  count(Type)

```
