---
title: "ANÁLISIS DE ESTADÍSTICAS POKEMON"
author: "GRUPO_6 : Daniel Mazo, Miguel Amado , Luis Prieto , Alejandro Marín , Roberto Rojas"
date: "20 de Septiembre de 2024"
output: html_document
---

```{r setup, include=FALSE}
knitr::opts_chunk$set(echo = TRUE) #poner a True si se quiere ver el codigo R
```

## Práctica 1 Estadística descriptiva

### Estadística curso 2024-25

El estudio de los datos de los distintos pokemon ,  buscamos observar sus variables y realizar un sondeo de sus diferentes características

Para lograr ese objetivo , hemos recogido una serie de datos de los 1025 pokemon disponibles desde 1995 hasta la fecha.

**Name:**

Descripción:  El nombre oficial del Pokémon.


**Type:**

Descripción: La clasificación elemental del Pokémon, que determina sus fortalezas y debilidades en combate. Puede tener uno o dos tipos.


**Species:**

Descripción: La clasificación biológica o general del Pokémon, que indica su especie o características distintivas.


**Height:**

Descripción: La altura oficial del Pokémon, generalmente en metros.

**Weight:**

Descripción: El peso oficial del Pokémon, generalmente en kilogramos.


**Abilities:**

Descripción: Habilidades especiales o innatas del Pokémon, que pueden influir en el combate o proporcionar efectos únicos. Un Pokémon puede tener una o más habilidades.


**Catch Rate:**

Descripción: La probabilidad de capturar al Pokémon con una Poké Ball, representada como un número entero. Cuanto más alto sea el número, más fácil es capturarlo.

**Base Friendship:**

Descripción: El nivel de amistad o lealtad inicial del Pokémon hacia su entrenador. Afecta la evolución de ciertos Pokémon y el uso de algunos movimientos.

**Base Exp:**

Descripción: La cantidad de experiencia base que el Pokémon otorga al ser derrotado en combate.

**Growth Rate:**

Descripción: La velocidad con la que el Pokémon gana experiencia y sube de nivel, lo que afecta la cantidad de experiencia necesaria para alcanzar niveles más altos.
Tipo de dato: Texto
Ejemplo: "Medium Fast", "Slow"

**Gender:**

Descripción: La distribución de género del Pokémon, expresada en porcentajes de probabilidades para ser macho, hembra o género desconocido.

**HP (Health Points):**

Descripción: La cantidad de puntos de salud del Pokémon, que determina cuánto daño puede recibir antes de desmayarse en combate.

**Attack:**

Descripción: La estadística que determina la potencia de los ataques físicos del Pokémon en combate.

**Defense:**

Descripción: La estadística que mide la capacidad del Pokémon para resistir ataques físicos en combate.

**Special Attack:**

Descripción: La estadística que mide la potencia de los ataques especiales del Pokémon, como ataques de tipo elemental (fuego, agua, etc.).

**Special Defense:**

Descripción: La estadística que mide la capacidad del Pokémon para resistir ataques especiales (movimientos no físicos).

**Speed:**

Descripción: La estadística que determina qué tan rápido actúa el Pokémon en combate, lo que influye en el orden de los turnos.





Note that the `echo = FALSE` parameter was added to the code chunk to prevent printing of the R code that generated the plot.

```{r}
library(stringr)
library(tidyverse)
library(summarytools)
library(GGally)
library(readxl)
library(knitr)
library(remotes)
pokemon_combined <- readxl::read_excel("pokemon_combined.xlsx")


pokemon <- "pokemon_combined.xlsx"

pokemon_combined |>
  filter(Type == "Bug") |>  # Filtra los Pokémon de tipo "Bug"
  count(Type)                      # Cuenta cuántos hay



pokemon_combined |>
  filter(str_detect(Type, "Dragon")) |>
  count(Type)






```




